【裁判字號】    90,上易,114
【裁判日期】    900223
【裁判案由】    贓物
【裁判全文】
臺灣高等法院刑事判決                              九十年度上易字第一一四號
    上  訴  人
    即  被  告  甲○○
    選任辯護人  黃秀禎
右上訴人因贓物案件，不服臺灣士林地方法院八十九年度易字第五○二號，中華民國
八十九年十月二十五日第一審判決（起訴案號：臺灣士林地方法院檢察署八十九年度
偵字第二八○七號）提起上訴，本院判決如左：
    主  文
原判決撤銷。
甲○○無罪。
    理  由
一、公訴意旨略以：被告甲○○於民國（下同）八十八年四月底某日，二名姓名、年
    籍不詳之成年男子至自己所經營之「翔中企業有限公司」推銷二台山水牌九○五
    ○型ＤＶＤ二台，甲○○明知該二台ＤＶＤ為不法方式取得之他人所有之贓物，
    卻仍以低於該二台機器市面零售價格一萬八千九百元甚多之價額，故買上開二台
    ＤＶＤ，因將其中一台ＤＶＤ賣予廖文正（業經桃園地檢署不起訴處分），因認
    被告涉有刑法第三百四十九條第二項故買贓物之罪嫌。
二、按犯罪事實應依證據認定之，無證據不得推定其犯罪事實。又不能證明被告犯罪
    者，應諭知無罪之判決，刑事訴訟法第一百五十四條、第三百零一條第一項分別
    定有明文。又事實之認定，應憑證據，如未能發現相當證據，或證據不足以證明
    ，自不能以推測或擬制之方法，為裁判之基礎（最高法院四十年台上字第八六號
    判例參照）。而所謂證據，係指足以證明被告確有犯罪行為之積極證據而言，該
    項證據須適於為被告犯罪之證明者，始得採為斷罪之資料（參照最高法院六十九
    年臺上字第四九一三號判例）。又認定不利於被告之事實，須依積極證據，苟積
    極證據不足為不利於被告事實之認定時，即應為有利於被告之認定，更不必有何
    有利之證據，最高法院亦著有三十年上字第八一六號判例可資參照。
三、訊據上訴人即被告甲○○固坦承於右揭時地，購入前開三台光碟機，惟堅詞否認
    具故買贓物之故意，辯稱：伊將其中一台以一萬五千元，及其餘二台以一萬四千
    五百元之價格，分別出售予伊公司對面之光碟機交換中心及新中美公司廖文正，
    雖均低於伊互易取得光碟機當時之計算價格，然因伊出售其中二台光碟機，係配
    搭喇叭及擴大機出售，而喇叭之利潤極高，故總括來說，仍有利潤，伊並不知情
    前開光碟機中，有一台是贓物等語。經查：
  (一)查該二名姓名年籍不詳之成年男子欲以系爭光碟機向被告折換利潤較豐之擴大機
    及喇叭等整組音響，經被告向羅鉅憲詢問該機型光碟機之價錢為一萬六千元後，
    被告決定在系爭光碟機折價部分稍微吃虧，以便能獲取出售整組音響之利潤，尚
    屬合於情理，且被告互易買入之價格每台一萬六千元，雖略低於新品，惟考量折
    舊因素，則每台一萬六千元尚屬相當，難認為係低於市價許多之賤價，此與有贓
    物認識者，必以甚低之賤價買入之習慣有別，況其嗣後反以每台低於一萬六千元
    之價格賣出，並無利得，與買贓之習慣均有不符，被告辯稱其無贓物之認識，即
    非不可採信。
  (二)又告訴人乙○○於原審八十九年十月十一日調查時稱：「（此種品牌的ＤＶＤ批
    發價是多少？）是一萬五千五百元」等語，與證人謝秀貞所述的進貨價格雖屬相
    符，惟據證人謝秀貞於原審八十九年十月十一日調查時結證稱：「我們音響主要
    的利潤在喇叭」等語，證人羅鉅憲於於原審八十九年九月二十八日調查時亦結證
    ：「當時被告問ＤＶＤ的價格，我說一萬六千元，附片子。買賣音響，機台是沒
    有利潤，我們都拿來賠錢賣或換貨，我們的利潤是在整套喇叭」、「（主要部分
    是機台，為何機台沒有利潤而喇叭利潤較高？）因為機台是大家都拿得到，喇叭
    不是市面上大家拿得到，因為我們可以向工廠下ＯＥＭ，工廠給我們的是單一的
    品牌，別人可能拿不到」等語，佐以告訴人乙○○於原審八十九年九月十四日調
    查時雖稱：「ＤＶＤ的單價不可能低於成本價賣出」，經原審辯護人詰問「（為
    何你們會有低於底價的折扣？）是生意手法，我們可以犧牲利潤，那部分是有利
    潤在，並未影響總公司的利潤，以量換價，其實有可能平常就以該特價在零售」
    、「（ＤＶＤ販賣毛利低，所以喇叭的利潤是否高於ＤＶＤ？）的確是」等語，
    足見依商場慣例，廠商可犧牲某商品的利潤，以換取整筆交易完成所帶來的高額
    利潤。更徵被告於警訊中稱：「當時是以喇叭向該年青人兌換，且喇叭成本比較
    低，所以相差一至二千元也就賣出」等語，於原審八十九年八月十七日調查時供
    稱：「其中二台配有喇叭，另一台沒有，但總括來說還是有利潤」、「付給我三
    萬二千元差價」、「整組約一萬多元，都是由喇叭賺的，其他沒有利潤」等語，
    核與商場慣例相符，從而被告主觀上認定系爭光碟機有合法之來源，進而與該二
    名年青人完成交易，亦屬正常，則被告上開辯解堪予採信。
  (三)況被告本身係從事電器用品之銷售者，倘被告預見系爭光碟機中有贓物而仍收受
    之，衡諸情理應會賣給一般家庭使用以免其犯行被發覺，豈有銷售給有專業知識
    之商家供其擺設銷售之理？況被告非但未賤價買入，高價賣出，反以低於其買入
    之價格或光碟機批發價之價格分別賣給伊公司對面之光碟機交換中心及新中美公
    司廖文正，並未從中賺取差價獲利等情，則被告辯稱無贓物之認識，應為可採。
    至於公訴人認被告故買另一台光碟機云云，惟未詳載該台光碟機之機號，經查：
    被告將二台光碟機出售予新中美公司之廖文正，其一為上開機號0000000
    0號，其二即為另台00000000號光碟機，此業據廖文正敘明。永福公司
    對於上開遭搶奪之光碟機清查後，有八台無法確定其機號，而00000000
    號光碟機未列在遭搶奪之明細表內，無法證實為贓物，復據乙○○證述明確，自
    不能認為贓物。被告另稱其所互易第三台光碟機，出售予新城影音光碟交換中心
    ，經查該台光碟機之機號為機號00000000號，有八十九年九月十日警訊
    筆錄及照片二張附卷可參，該機號亦未在上開遭搶奪之光碟機明細表內，自亦無
    從認定為贓物，公訴人認被告故買之第二台光碟機，亦查無積極之證據足以證明
    。此外，復無其他積極證據可資證明被告確有公訴意旨指稱之犯行，被告犯罪尚
    屬不能證明。原審未詳勾稽，遽為論罪科刑之判決，容非允當，被告上訴執此指
    摘，為有理由，原判決既有可議而無可維持，自應由本院撤銷改判，並諭知被告
    甲○○無罪。
據上論斷，應依刑事訴訟法第三百六十九條第一項前段、第三百六十四條、第三百零
一條第一項，判決如主文。
本案經檢察官洪威華到庭執行職務。
中      華      民      國    九十      年      二      月    二十三    日
                            臺灣高等法院刑事第十二庭
                                    審判長法  官  劉  景  星
                                          法  官  陳  博  志
                                          法  官  陳  志  洋
右正本證明與原本無異。
不得上訴。
                                          書記官  顧 倪淑 貞
中      華      民      國    九十      年       二     月      二十三  日


司法院資訊處製作；財團法人民間司法改革基金會備份。
